臺灣高等法院臺中分院刑事判決　　　　96年度上訴字第2071號
上　訴　人　臺灣苗栗地方法院檢察署檢察官
被　　　告　丙○○
指定辯護人　本院公設辯護人　乙○○
上列上訴人因被告違反槍砲彈藥刀械管制條例案件，不服臺灣苗
栗地方法院96年度訴字第198號中華民國96年6月27日第一審判決
（起訴案號：臺灣苗栗地方法院檢察署96年度偵字第667號），
提起上訴，本院判決如下：
    主  文
原判決撤銷。
丙○○未經許可，持有可發射子彈具有殺傷力之改造手槍，處有
期徒刑壹年捌月，併科罰金新臺幣肆萬元，罰金如易服勞役，以
新臺幣壹仟元折算壹日。緩刑肆年；緩刑期間付保護管束；並應
於緩刑期間，向臺灣苗栗地方法院檢察署檢察官指定之公益團體
、地方自治團體或社區，提供壹佰貳拾小時之義務勞動，並應參
加法治教育場次。扣案如附表編號１所示之物沒收。
    事  實
一、丙○○明知未經許可，不得非法持有具殺傷力之槍枝、子彈
    ，竟基於持有具殺傷力之改造手槍及子彈之犯意，於民國93
    年年中某日，透過網路購物之方式，以新臺幣（下同）三萬
    元之價格，向不詳姓名年籍之成年男子，購入如附表編號１
    所示之可發射子彈具有殺傷力之改造手槍一支、附表編號２
    所示具有殺傷力之土造子彈一顆（同時購入附表編號３至６
    所示之物），由該人以郵寄方式送至苗栗縣苑裡鎮苑東里17
    鄰55號丙○○住處交其收取，丙○○並自斯時起未經許可而
    持有具有殺傷力之如附表編號１所示之改造手槍一支及附表
    編號２所示之土造子彈一顆（經鑑定試射，已成待廢棄之物
    ）。嗣於96年1月25日14時許，為警至上址執行搜索，扣得
    如附表所示之槍、彈等物，始查獲上情。
二、案經苗栗縣警察局移請臺灣苗栗地方法院檢察署檢察官偵查
    起訴。
　　理  由
一、訊據被告丙○○對於上開未經許可，持有可發射子彈具有殺
    傷力之改造手槍、土造子彈之事實，坦承不諱，且有如附表
    編號１所示之改造手槍一支及附表編號２所示之土造子彈一
    顆扣押可證。扣案如附表所示之物，經送內政部警政署刑事
    警察局鑑驗結果，認：一附表編號１所示之改造手槍一支（
    槍枝管制編號為0000000000），係由仿BERETTA 廠84型半自
    動手槍製造之槍枝，換裝土造金屬槍管而成之改造手槍，機
    械性能良好，可擊發適用之子彈，認具殺傷力。二送鑑子彈
    六顆：(一)其中五顆，認分係具直徑約8.9mm、9.0mm金屬彈頭
    之土造子彈，經檢視，其中二顆彈底有撞擊痕，經實際測試
    ，均無法擊發，認不具殺傷力（即附表編號３所示四顆其中
    二顆）；其餘三顆，採樣一顆實際試射，可擊發，認具殺傷
    力（即附表編號２）。(二)一顆，認係由口徑9mm 制式彈殼組
    裝直徑約8.9mm 金屬彈頭而成之改造子彈，經實際試射，無
    法擊發，認不具殺傷力（即附表編號４）。三送鑑彈殼三顆
    ，認均係玩具金屬彈殼（即附表編號５），有該局於96 年3
    月2日出具之刑鑑字第0960019766號槍彈鑑定書1份附卷可稽
    （見偵卷第31-35頁）。 本院審理時又將上開未經實際試射
    之土造子彈二顆送請內政部警政署刑事警察局鑑驗，經該局
    試射，無法擊發，認不具殺傷力（即附表編號３所示四顆其
    中二顆），亦有該局96 年9月14日刑鑑字第0960125075號函
    在卷可稽（本院卷第41頁）。準此，扣案如附表編號１、２
    所示之槍、彈確具有殺傷力乙節，應至明確。綜上所述，被
    告丙○○之自白，核與事實相符，應堪採信。本件事證明確
    ，被告上揭犯行，應堪認定，自應依法論科。
二、按未經許可持有手槍，其持有之繼續，為行為之繼續，亦即
    一經持有手槍，罪已成立，但其完結須繼續至持有行為終了
    時為止。其間法律縱有變更，然其行為既繼續實施至新法施
    行以後，即與犯罪後法律有變更之情形不同，不生新舊法比
    較適用之問題（最高法院95年度台上字第2250號判決意旨參
    照）。查本案被告雖自93年中某日起即持有系爭槍、彈，期
    間槍砲彈藥刀械管制條例於94年1月26日修正公布， 並於同
    年月28日生效（ 與本案有關者，其中將原條例第11條第4項
    規定予以刪除，並改列至修正後同條例第8條第4項，其法定
    刑由1年以上7年以下有期徒刑， 併科新台幣7百萬元以下罰
    金，修正為處3年以上10年以下有期徒刑，併科新台幣7百萬
    元以下罰金），且刑法業於94年2月2日經總統以華總一義字
    第09400014901號令修正公布，並於95年7月1日施行。 惟被
    告持有上開槍彈之行為既持續至前述經警扣得上開槍枝即96
    年1月25日止，揆諸前述判決意旨，自應適用新法即94年1月
    26日修正公布槍砲彈藥刀械管制條例第8條第4項之規定，亦
    應適用修正後刑法之相關規定，尚不生新舊法比較之問題。
三、核被告所為，係犯槍砲彈藥刀械管制條例第8條第4項之未經
    許可持有可發射子彈具有殺傷力之改造槍枝罪、同條例第12
    條第4項之未經許可持有子彈罪。 被告以一行為同時持有扣
    案之改造手槍及子彈，而觸犯上述持有改造手槍、子彈兩項
    罪名，為想像競合犯，依刑法第55條之規定，應從一重論以
    槍砲彈藥刀械管制條例第8條第4項之未經許可持有改造手槍
    罪處斷。另被告前未曾受有期徒刑以上刑之宣告，有臺灣高
    等法院被告前案紀錄表附卷可稽，其素行尚稱良好，其未經
    許可持有具殺傷力改造手槍及土造子彈之行為，然被告持有
    前開槍、彈之目的乃因好奇心使然，業經被告陳明在卷（見
    偵查卷第29頁），並未供自己或他人犯罪之用，其顯係對國
    家重典認識不夠深切，致犯此重罪，相較於擁槍自重並持以
    傷害、恐嚇他人或為其他犯行之徒而言，惡性顯然較輕，是
    以本件犯罪之具體情狀及行為背景觀之，確屬情輕法重，客
    觀上足以引起社會一般人之同情而堪可憫恕，縱宣告被告法
    定最低度之刑猶嫌過重，爰依刑法第59條之規定，酌予減輕
    其刑。
四、原審認被告犯罪事證明確，予以論罪科刑，固非無見。惟被
    告未經許可持有具殺傷力之土造子彈僅有一顆，原審認定有
    三顆，即有所誤。檢察官上訴意旨略以：被告並未正常工作
    ，且正常工作為一般壯年國民自食其力之常態，有賴以維生
    之工作，並非刑法第59條得以酌量減刑之要件，更遑論被告
    未能正常工作，本件原審所舉前開理由，亦只可能法定刑內
    從輕量刑之斟酌而已，不得據為酌量減輕其刑之理由，原審
    依刑法第59條規定酌量減輕其刑，其判決顯然違法。然細繹
    原判決，並未以被告有「正常工作」為其援引刑法第59條規
    定酌量減輕其刑之依據，檢察官此部分上訴意旨顯有誤會。
    上訴意旨又稱：警方據匿報向台灣苗栗地方法院聲請搜索票
    赴被告住所實施搜索，若被告未擁槍自重耀武揚威，何來招
    致他人發現其持有槍枝而向警檢舉？被告長時間持有槍枝之
    犯罪行為，顯然非因單純之好奇心使然，亦不能以犯罪未經
    發現即稱被告非擁槍自重，原審對被告宣告緩刑，亦有未當
    等語。然被告持有改造手槍及子彈之目的，在於好奇心使然
    ，且並未持以另犯他案，業經被告陳明在卷，復有臺灣高等
    法院被告前案紀錄表附卷可稽；另上開槍、彈係警方於96年
    1月25日14時許， 在被告住處二樓矮櫃抽屜內所查扣，有被
    告之警詢筆錄之記載可稽；被告之父鄭聰田於警詢時（證人
    於警詢之陳述未經當事人、辯護人於本院言詞辯論終結前聲
    明異議，視為同意作為證據，本院認以之作為證據，應屬適
    當，依刑事訴訟法第159條之5規定，得為證據，具有證據能
    力）亦稱扣案之槍彈伊不知道是何人所有，只知道警方在被
    告臥房查獲的等語，則被告稱其係因好奇心而購買上開槍、
    彈，並無其他用意等語，應堪採信。上訴意旨雖稱若被告未
    擁槍自重耀武揚威，何來招致他人發現其持有槍枝而向警檢
    舉等語，然遍查卷內資料，並未見本案被告有何檢察官上訴
    意旨所指「擁槍自重耀武揚威」之情，尚難僅因本案槍彈係
    因員警執行搜索而扣得，即認定被告確有「擁槍自重耀武揚
    威」之情形，並認被告犯罪情節重大，而不宜為緩刑之宣告
    。檢察官上訴所為指摘尚難憑採而為不利於被告之認定，其
    上訴為無理由。惟原判決既有上述可議之處，即屬無可維持
    ，自應由本院將原判決撤銷改判。爰審酌近年來我國非法槍
    枝、子彈氾濫，嚴重危害國人生命、身體及財產之安全，被
    告無視禁令，持有系爭槍、彈之行為，對社會治安仍存有潛
    在之危險，惟念及被告前未曾受有期徒刑以上刑之宣告，有
    臺灣高等法院被告前案紀錄表附卷可稽，素行尚佳，且其未
    曾持該槍枝犯罪，並未因此造成公眾或他人之現實之惡害，
    又被告於偵審中始終坦承犯行，節省有限之司法資源，犯後
    復向財團法人基督教救世軍埔里隊、財團法人勵馨社會福利
    事業基金會、財團法人臺灣兒童暨家庭扶助基金會苗栗分事
    務所分別捐贈公益金8萬、1萬、1萬元， 此有匯款申請書、
    收據附卷可稽（見原審卷第43、44頁），併參以其生活狀況
    、品行、智識程度、犯罪之動機、目的、手段、所生危害等
    一切情狀，量處主文第二項所示之刑，並就併科罰金刑部分
    ，依刑法第42條第3項前段之規定， 諭知易服勞役之折算標
    準。末查，被告未曾受有期徒刑以上刑之宣告，有台灣高等
    法院被告前案紀錄表在卷可稽，其坦承犯行，態度尚佳，足
    見深切之悔意，且其持有本件改造手槍之動機為好奇心使然
    ，並無供自己或他人犯罪，其性格尚非不可教化，已如前述
    ，其經此教訓，當知警惕而無再犯之虞，本院綜核各情，認
    所宣告之刑，以暫不執行為適當，併予宣告緩刑，以啟自新
    。又被告自制力欠佳，為使被告能以義務勞動方式彌補其犯
    罪，並從中深切記取教訓，及為強化其法治及公共安全之觀
    念，使其於緩刑期內能深知警惕，避免其再度犯罪，爰併依
    刑法第74條第2項第5款、第8款之規定， 命被告應於緩刑期
    間，依臺灣苗栗地方法院檢察署執行檢察官之命令，向指定
    之公益團體、地方自治團體或社區， 提供120小時之義務勞
    務，並應參加法治教育3場， 且依刑法第93條第1項第2款之
    規定，諭知於緩刑期間付保護管束。
五、沒收部分：(一)扣案之如附表編號１所示之改造手槍經鑑定結
    果，認具有殺傷力，屬違禁物，已如前述，依刑法第38條第
    1項第1款規定宣告沒收。(二)附表編號２所示之子彈１顆，經
    鑑定雖有殺傷力，惟因鑑定時試射已喪失原有子彈之結構及
    效能，而成待廢棄之物，爰不予宣告沒收。(三)如附表編號３
    、４所示之土造子彈四顆、一顆，經鑑定結果，認不具殺傷
    力，已如前述，故非違禁物，亦非依法應沒收之物，爰不予
    宣告沒收。(四)附表編號５、６所示之玩具金屬彈殼顆、擦
    槍工具壹組（含油、通槍條、棉布），雖屬被告所有，但非
    違禁物或供犯罪所用或預備之物，亦非其他依法應沒收之物
    ，爰不予宣告沒收，均併此敘明。
六、公訴意旨另以：被告於前開時地未經許可另持有具殺傷力之
    土造子彈二顆（即本院送鑑定之二顆），此部分亦涉犯槍砲
    彈藥刀械管制條例第十二條第四項罪嫌。經查，此部分之土
    造子彈二顆經本院送鑑定結果，並不具有殺傷力，已如前述
    ，是公訴意旨此部分所認即有未當。此外復查無其他積極明
    確之證據足以證明被告有公訴人所指之此部分犯行，惟因公
    訴人認被告所涉此部分犯行，與前開論罪科刑部分間有一罪
    或想像競合犯之裁判上一罪關係，爰不另為無罪之諭知，併
    予敘明。
據上論結，應依刑事訴訟法第三百六十九條第一項前段、第三百
六十四條、第二百九十九條第一項前段，槍砲彈藥刀械管制條例
第八條第四項、第十二條第四項，刑法第十一條前段、第五十五
條、第四十二條第三項前段、第七十四條第一項第一款、第二項
第五款、第八款、第九十三條第一項第二款、第三十八條第一項
第一款，判決如主文。
本案經檢察官甲○○到庭執行職務。
中　　華　　民　　國　　96　　年　　10　　月　　4 　　日
            刑事第四庭    審判長法　官  江  德  千
                                法　官  陳  欣  安
                                法　官  劉  登  俊
上列正本證明與原本無異。
如不服本判決應於收受送達後十日內向本院提出上訴書狀，其未
敘述上訴之理由者並得於提起上訴後十日內向本院補提理由書 (
均須按他造當事人之人數附繕本)。
                                書記官  吳  麗  琴
中　　華　　民　　國　　96　　年　　10　　月　　4 　　日
【附錄論罪科刑法條】
槍砲彈藥刀械管制條例第8條第4項：
未經許可，持有、寄藏或意圖販賣而陳列第1項所列槍枝者，處3
年以上10年以下有期徒刑，併科新臺幣700萬元以下罰金。
槍砲彈藥刀械管制條例第12條第4項：
未經許可，持有、寄藏或意圖販賣而陳列子彈者，處5年以下有
期徒刑，併科新台幣300萬元以下罰金。
附表：
┌───┬─────────────────┬─────┐
│編  號│    名      稱                    │  數  量  │
├───┼─────────────────┼─────┤
│      │具殺傷力之仿BERETTA廠84型半自動手 │壹支（含彈│
│ １   │槍，換裝土造金屬槍管而成之改造手槍│匣壹個）  │
│      │（槍枝管制編號：0000000000號）    │          │
├───┼─────────────────┼─────┤
│ ２   │具殺傷力之土造子彈（經實際測試，可│壹  顆    │
│      │擊發，認具殺傷力）                │          │
├───┼─────────────────┼─────┤
│ ３   │不具殺傷力之土造子彈（分具直徑約8.│肆  顆    │
│      │9mm、9.0mm金屬彈頭之土造子彈，均經│          │
│      │實際測試，無法擊發，認不具殺傷力  │          │
├───┼─────────────────┼─────┤
│ ４   │不具殺傷力之土造子彈（係由口徑 9mm│壹  顆    │
│      │制式彈殼組裝直徑約8.9mm 金屬彈頭而│          │
│      │成之改造子彈，經實際測試，無法擊發│          │
│      │，認不具殺傷力）                  │          │
├───┼─────────────────┼─────┤
│ ５   │玩具金屬彈殼                      │  顆    │
├───┼─────────────────┼─────┤
│ ６   │擦槍工具（含油、通槍條、棉布）    │壹  組    │
└───┴─────────────────┴─────┘
